臺灣臺北地方法院刑事判決　　　　　　　100年度易字第966號
公　訴　人　臺灣臺北地方法院檢察署檢察官
被　　　告　婁良忠
　　　　　　陳錦茲
上　一　人
選任辯護人　李亢和律師
上列被告因恐嚇等案件，經檢察官提起公訴（99年度偵字第1330
1、16848號），本院判決如下：
    主  文
婁良忠共同意圖散布於眾，而指摘足以毀損他人名譽之事，處拘
役貳拾日，如易科罰金，以新臺幣壹仟元折算壹日；又意圖散布
於眾，而散布文字指摘足以毀損他人名譽之事，處拘役拾日，
如易科罰金，以新臺幣壹仟元折算壹日；又意圖散布於眾，而散
布文字指摘足以毀損他人名譽之事，處拘役拾日，如易科罰金
，以新臺幣壹仟元折算壹日，未扣案之海報壹紙沒收之；又意圖
散布於眾，而散布文字指摘足以毀損他人名譽之事，共貳罪，各
處拘役拾日，如易科罰金，均以新臺幣壹仟元折算壹日；又意
圖散布於眾，而散布文字指摘足以毀損他人名譽之事，處拘役
拾日，如易科罰金，以新臺幣壹仟元折算壹日，扣案之白布條乙
條沒收之。應執行拘役玖拾伍日，如易科罰金，以新臺幣壹仟元
折算壹日。未扣案之海報壹紙、扣案之白布條乙條，均沒收之。
陳錦茲共同意圖散布於眾，而指摘足以毀損他人名譽之事，處拘
役貳拾日，如易科罰金，以新臺幣壹仟元折算壹日。
婁良忠、陳錦茲其餘被訴部分均無罪。
    事  實
一、(一)婁良忠、陳錦茲因邱六郎、邱張完妹與婁良忠間之債務糾
    紛，竟共同基於公然侮辱及意圖散布於眾之犯意聯絡，於民
    國99年4月9日下午3時許，在邱六郎、邱張完妹位於臺北市
    ○○街106號5樓之1「律師邱六郎法律事務所」（下稱律師
    事務所）辦公室內之特定多數人得共見共聞場所，先由陳錦
    茲大聲叫囂要求邱六郎、邱張完妹還錢，婁良忠則以「不要
    臉」之足以貶損他人人格之語辱罵邱六郎、邱張完妹，並當
    場對邱六郎、邱張完妹指摘「欠人2、3億不還」之不實言論
    ，足以毀損邱六郎、邱張完妹名譽，並貶損邱六郎、邱張完
    妹之社會評價。(二)婁良忠又基於意圖散布於眾之犯意，於99
    年5月13日上午11時19分許，在律師事務所辦公室內尚有他
    人在場情形下，身穿其上寫有「忘恩負義，邱六郎…你的良
    心知不知恥…人不臉、百恥可為」之白背心，並當場對邱六
    郎指摘「欠2億多不還」之不實言論，足以毀損邱六郎名譽
    ，並貶損邱六郎之社會評價。(三)婁良忠另基於意圖散布於眾
    之犯意，於99年7月14日上午9時50分許，前往律師事務所張
    貼上方為邱六郎、邱張完妹照片，下方記載：「邱六郎律師
    與其妻邱張完妹共同騙借貳億伍仟萬元，拖延不還，你的良
    心人格名譽道德何在？要不要臉？恥不恥？狼心狗肺，你困
    難求我，騙我，為你借錢，擔保。你活在社會有臉見人？人
    死留名，虎死留皮，人不要臉，百恥可為，你做律師的人，
    良心何在？你有父母，怎麼對得起父母兒孫？少還一點、打
    折、均可談！不要沒有良心！！」之海報（下稱系爭海報）
    ，足以毀損邱張完妹、邱六郎之名譽，並貶損邱張完妹、邱
    六郎之社會評價。(四)婁良忠再基於意圖散布於眾之犯意，於
    99年8月18日上午10時許，在律師事務所大門上張貼與系爭
    海報相同之海報，拉開其上載有「忘恩負義邱六郎你留學日
    本帝大…為什騙我、求我為你借錢。又騙我為你作保，你的
    良心知不知恥。要不臉活的有意義嗎。古人曰，人要臉、百
    恥可為。人心要好。才有福報」之白布條大喊邱六郎欠錢不
    還；嗣於員警前往處理離去後，改在臺北市○○街106號之
    騎樓下，攤開上開白布條，並到處張貼前開海報，足以毀損
    邱張完妹、邱六郎之名譽，並貶損邱張完妹、邱六郎之社會
    評價。(五)婁良忠復基於公然侮辱及意圖散布於眾之犯意，於
    99年8月24日上午9時許，在臺北市○○路185號1樓臺灣臺北
    地方法院檢察署第3辦公室候審室之不特定人得共見共聞之
    場所，以「不要臉、不配當律師」之足以貶損他人人格之語
    辱罵邱六郎，並當場拉開其上載有「邱六郎律師…你的良心
    道德人格名譽在那裡，真不要臉，恥不恥、人不要臉、百恥
    可為」之白布條，足以毀損邱六郎名譽，並貶損邱邱六郎之
    社會評價。(六)婁良忠又基於意圖散布於眾之犯意，於100年2
    月15日（起訴書誤載為100年2月5日）上午9時40分許，在臺
    北市○○路185號1樓臺灣臺北地方法院檢察署第3辦公室候
    審室之不特定人得共見共聞之場所，以「不要臉」之足以貶
    損他人人格之語辱罵邱六郎，並當場拉開其上載有「邱六郎
    律師你騙借貳億多萬以上拖欠不還。你的良心道德人格名譽
    在那裡。真不要臉。恥不恥。人不要臉百恥可為人死留名。
    虎死留皮。知恩要報，趕快還錢。邱六郎、邱張完妹共騙貳
    億多。良心。」之白布條，足以毀損邱張完妹、邱六郎名譽
    ，並貶損邱張完妹、邱六郎之社會評價。
二、案經邱張完妹、邱六郎訴由臺北市政府警察局中正第一分局
    及南港分局報告臺灣臺北地方法院檢察署檢察官偵查起訴。
    理  由
甲、證據能力方面：
    按被告以外之人於審判外之言詞或書面陳述，除法律有規定
    者外，不得作為證據，刑事訴訟法第159 條固定有明文，惟
    被告以外之人於審判外之陳述，雖不符同法第159條之1至之
    4 規定，而經當事人於審判程序同意作為證據，法院審酌該
    言詞陳述或書面陳述作成時之情況，認為適當者，亦得為證
    據。又當事人、代理人或辯護人於法院調查證據時，知有第
    159條第1項不得為證據之情形，而未於言詞辯論終結前聲明
    異議者，視為有前項之同意，此亦據同法第159條之5規定明
    確。查本案所引用之證據資料（詳後引證據），其中傳聞證
    據部分，縱無刑事訴訟法第159條之1至第159條之4或其他規
    定之傳聞證據例外情形，亦因被告婁良忠、陳錦茲及其辯護
    人、檢察官本院審判期日中均未予爭執證據能力（被告婁良
    忠、陳錦茲及其辯護人僅爭執該等證據之證明力），且迄至
    言詞辯論終結前亦未再聲明異議，依刑事訴訟法第159條之5
    第1項、第2項之規定，本院審酌該證據作成之情況，並無不
    當，故其等於審判外之陳述，自得作為本案之證據。又按本
    案認定事實所引用之文書證據、物證等證據，並無證據證明
    係公務員違背法定程序所取得，亦無刑事訴訟法第159條之4
    之顯有不可信之情況與不得作為證據之情形，本院斟酌本案
    卷內之證據並非非法取得，亦無證明力明顯過低之情形，且
    經本院於審判期日依法進行證據之調查、辯論，被告於訴訟
    上之程序權，已受保障，前揭各該證據，均得採為證據，先
    予敘明。
乙、實體方面：
壹、有罪部分：
一、訊據被告婁良忠固坦承其於99年4月9日下午3時、同年5月13
    日上午11時19分、同年7月14日上午9時50分、同年8月18日
    上午10時許，均曾前往告訴人邱六郎、邱張完妹（下逕稱其
    名）2人之律師事務所，及於99年8月24日上午9時許、100年
    2月15日上午9時40分許，均曾與邱六郎前往臺北市○○區○
    ○路185號1樓之事實，惟矢口否認有何公然侮辱、誹謗之犯
    行，辯稱：伊於99年4月9日下午3時是說不要臉，什麼事都
    做的出來，欠人2、3億元；99年5月13日上午11時19分許，
    伊沒有穿白背心，伊沒有這樣的背心，伊當時是說不要欠錢
    ，少還一點可以，伊有寫白布條，但伊沒有說要請人拉白布
    條讓邱六郎無法執業的話；99年7月14日上午9時50分許，伊
    拿著系爭海報到律師事務所給邱六郎看，但伊沒有說要拿到
    法院張貼；99年8月18日上午10時許，伊因每次去跟邱六郎
    要錢，邱六郎都不理伊，不開門，但伊沒有把白布條掛在大
    門上，警察有來過，但警察說這是債務問題，他不管，伊也
    沒有在門外喊「邱六郎欠錢不還」；99年8月24日上午9時，
    伊沒有對著邱六郎喊不要臉，伊只有跟他要錢，白布條伊有
    帶在身上，但伊沒有打開來；100年2 月15日上午9時40分許
    ，伊有跟邱六郎要錢，白布條伊有帶在身上，但伊沒有拿出
    來給大家看，伊也沒有說不要臉，伊確實常常去找邱六郎處
    理債務，伊都是告訴他請他還錢，並且要有良心，白布條上
    面所寫的也確實都是事實。伊為前開言論乃係源於邱六郎運
    用其律師身分欺騙伊擔任其保證人，而後積欠伊本金加計利
    息逾2 億元不還，卻利用伊不闇法律，誘使與之簽訂協議書
    ，事後又不遵照協議書定期清償，意圖拖欠被告身後即不用
    再還錢，伊確信此事實，深感受騙，方有「百恥可為，不配
    當律師」等言論，而伊之真意乃在實行債權，欲使邱六郎良
    心發現而還款，自始無故意誹謗或侮辱、恐嚇之意，亦無「
    實質惡意」，自不成立該罪。又本案證人與邱六郎均具有密
    切關係，是其等證言之可信度均值得懷疑云云。訊據被告陳
    錦茲固坦承其於99年4月9日下午3 時許，曾偕同被告婁良忠
    前往律師事務所之事實，惟矢否否認有何恐嚇危安、公然侮
    辱、誹謗之犯行，辯稱：伊與被告婁良忠前往律師事務所係
    因邱六郎夫妻欠被告婁良忠很多錢，且10幾年，但都要不到
    ，當時是說「你欠婁良忠錢，婁良忠對你這麼好，欠錢本來
    就要還，天經地義，如果是我欠人家那麼多錢還不還，我就
    乾脆去自殺，你還吃的那麼開心。」，但伊沒有恐嚇他，亦
    未說「不要臉」、「要拿武士刀要砍他們全家」云云。被告
    陳錦茲之辯護人為其辯護稱：邱六郎、邱張完妹指稱被告陳
    錦茲於99年4月9日下午3 時許，與被告婁良忠至告訴人事務
    所為恐嚇、公然侮辱、誹謗之犯行，僅有邱六郎、邱張完妹
    及與渠等有僱傭、親戚關係證人之證詞，其是否與事實相符
    ，仍應調查其他證據以資審認。又邱六郎、邱張完妹提出之
    監視器光碟日期為97年3月5日、97年3月7日、97年3月17日
    、99年5月13日，其內容亦無被告陳錦茲在場之畫面，難以
    證明被告陳錦茲有前開犯行。況本案起因於被告婁良忠與邱
    六郎之債務糾紛，與被告陳錦茲無涉，被告陳錦茲僅係因被
    告婁良忠年逾7 旬且有病在身，才陪其至律師事務所，以便
    隨時照顧，被告陳錦茲並無任何動機對邱六郎、邱張完妹出
    言恐嚇、公然侮辱。再者，被告婁良忠已自承製作本案海報
    及白布條，此亦與被告陳錦茲無關。綜上，公訴人提出之證
    據，不足證明被告陳錦茲有公然侮辱、誹謗之犯行，而應為
    無罪判決云云。
二、經查：
  (一)被告婁良忠於99年4月9日下午3 時許，偕同被告陳錦茲及真
    實姓名、年籍不詳之成年男子2名，在律師事務所辦公室內
    之特定多數人得共見共聞之場所，以「不要臉」之言語辱罵
    邱張完妹、邱六郎，及指稱邱張完妹、邱六郎欠人2、3億元
    之事實，業經被告婁良忠於本院審理時自承明確（見本院卷
    第74頁），核與邱張完妹於案發後不久之99年4月22日警詢
    中指訴：「99年4月9日婁良忠曾帶同年約30餘歲及20餘歲之
    男子及年約3、40歲之女子等3人到律師事務所來，大聲叫喊
    不要臉，欠人家2、3億元不還，當時事務所內有四名客人（
    按：告訴狀內載為吳聲祥、黃鳳林等）在場，經過勸阻後他
    們才離開現場。」（見偵13301卷第17頁）相符，且有證人
    吳聲祥於檢察事務官詢問時證述：伊於99年4月初，與其他3
    位朋友到律師事務所調解，看到被告婁良忠帶同一位4、50
    歲的女生及2至3人前來，那女生一進來之後，就指著邱律師
    罵一些不堪入耳的話等語（見偵13301卷第109頁），則前開
    事實應堪採信，且被告婁良忠、陳錦茲就前開犯行具有犯意
    聯絡及行為分擔，應堪認定。被告陳錦茲雖否認前開犯行，
    惟由被告陳錦茲於本院審理時所述：「我是有去邱六郎律師
    事務所，我是跟婁良忠去，是因為邱六郎夫妻欠婁良忠很多
    錢10幾年，我跟婁良忠去要錢都要不到。」、「我有講說『
    你欠婁良忠錢，婁良忠對你這麼好，欠錢本來就要還，天經
    地義，如果是我欠人家那麼多錢還不還，我就乾脆去自殺，
    你還吃的那麼開心』」（見本院卷第104頁反面），及其於
    本院審理時當庭對邱六郎言語挑釁之情（見本院卷第212頁
    、第217頁），堪認被告陳錦茲絕非僅為單純陪同被告婁良
    忠前往，是其所為前開否認之辯詞，應無足採。
  (二)又查，被告婁良忠於99年5 月13日上午11時19分許，在邱六
    郎及其他人員在律師事務所辦公室內之情形下，身著其上寫
    有「忘恩負義，邱六郎…你的良心知不知恥…人不臉、百恥
    可為」之白背心，並聲稱邱六郎欠其2 億多不還之事實，業
    經被告婁良忠於檢察事務官詢問時供稱：「（問：你有無拉
    白布條穿白背心到告訴人事務所？）我每次去都拉布條及穿
    白背心，我有時候也有帶一尊菩薩去。」（見偵13301卷第1
    47頁），且有證人即當時在場之邱六郎之子邱碩松於檢察事
    務官詢問時證述：伊當時在現場，被告婁良忠有白布條也有
    穿白背心，上面有寫一些侮辱邱六郎的話，並說要跟著邱六
    郎到處拉著白布條，白布衫上所寫的如同99年8 月18日照片
    上所示文字等語（見偵13301卷第146頁至第147頁），及99
    年8月18日之白布條照片在卷可考（見偵13301卷第117頁）
    ，並有邱六郎所提監視器翻拍照片顯示在律師事務所辦公室
    內，除邱六郎及被告婁良忠外，尚有他人在場下，被告婁良
    忠確有身著寫有文字之衣服之情附卷可稽（見偵13301卷第9
    1頁至第92頁），復有本院所製作之邱六郎所提當日監視器
    翻拍光碟初步勘驗報告在卷可佐（見本院卷第181頁至第192
    頁），則前開事實亦堪認定。
  (三)另查，被告婁良忠於99年7月14日上午9時50分許，前往律師
    事務所張貼系爭海報乙節，業據被告婁良忠於本院審理時供
    稱：「編號5 的時間點，我拿著如起訴書所述之海報到告訴
    人的事務所給告訴人看，海報是我製作的」（見本院第74頁
    至第74-1頁），且有邱六郎所提內容相同之系爭海報，其上
    方為邱六郎、邱張完妹照片，下方記載：「邱六郎律師與其
    妻邱張完妹共同騙借貳億伍仟萬元，拖延不還，你的良心人
    格名譽道德何在？要不要臉？恥不恥？狼心狗肺，你困難求
    我，騙我，為你借錢，擔保。你活在社會有臉見人？人死留
    名，虎死留皮，人不要臉，百恥可為，你做律師的人，良心
    何在？你有父母，怎麼對得起父母兒孫？少還一點、打折、
    均可談！不要沒有良心！！」（見偵13301卷第93頁）附卷
    可查，是前開事實亦同堪認定。
  (四)再查，被告婁良忠於99年8 月18日上午10時許攜帶一尊木雕
    土地公神像及一疊內容與系爭海報相同之海報、白布條，由
    第三人葉松木陪同前往律師事務所，未獲會晤邱六郎，乃在
    律師事務所大門上張貼前開海報，拉開上開白布條大喊邱六
    郎欠錢不還。嗣於員警前往處理完畢離去後，改在臺北市○
    ○街106號之騎樓下，攤開上開白布條，並到處張貼上開海
    報之事實，業經被告婁良忠於檢察事務官詢問及本院審理時
    供述：「（問：是否有做這些事？）我跟他要錢他一直不理
    ，我有在白布條上面寫，海報也是我做的…。」（見偵1330
    1卷第150頁）、「邱六郎這個人不要臉，什麼謊話都可以做
    ，我做這些事情事先都有跟他講，是因為告訴人一直不還錢
    ，我才這麼做，17.18日的事我都有做，且我事先都有跟他
    說，我跟告訴人說錢是要先還一些或是打折，但是告訴人都
    不理我。」、「（問：99年8月18日去邱六郎辦公室，那位
    約60歲男子是誰？為何跟你去？）他是認識10幾年的朋友，
    他叫葉松木是慈善事業董事長。」、「我有踹門，因為我是
    去要錢，他不還錢。」（見偵13301卷第123頁）、「照片上
    是我本人」（見本院第74-1頁），且有證人邱碩松於檢察事
    務官詢問時之證述在卷為憑（見偵13301卷第149頁），並有
    邱六郎所提系爭海報、現場照片附卷可佐（見偵13301卷第9
    3頁、第111頁至第117頁），是邱六郎此部分之指訴，應堪
    採信。
  (五)復查，被告婁良忠於99年8月24日上午9時許，在臺北市○○
    路185號1樓臺灣臺北地方法院檢察署第3辦公室候審室之不
    特定人得共見共聞之場所，指著邱六郎叫嚷「不要臉、不配
    當律師」等語，並拉開其上書寫「邱六郎律師…你的良心道
    德人格名譽在那裡，真不要臉，恥不恥、人不要臉、百恥可
    為」之白布條之事實，業經被告婁良忠於檢察事務官詢問時
    供述：「（問：99年8月24日為何於開庭前在候審室舉白布
    條羞辱告訴人，並出言『欠錢不還』、『不要臉、不配當律
    師』？）我有拉白布條並說這些話。」（見偵13301卷第123
    頁），核與邱六郎於偵查中之指訴相符，並有證人黃信嘉於
    檢察事務官詢時之證述在卷可按（見偵13301卷第150頁），
    則前開事實應堪認定。是被告婁良忠於本院審理判時始翻異
    前詞稱：編號8的時間點我沒有對著告訴人喊不要臉，我只
    有跟他要錢，白布條我有帶在身上，但我沒有打開來云云（
    見本院卷第74頁），應非可採。
  (六)又查，被告婁良忠於100年2月15日上午9時40分許，在臺北
    市○○路185號1樓臺灣臺北地方法院檢察署第3辦公室候審
    室之不特定人得共見共聞之場所，指著指著邱六郎叫嚷「不
    要臉」等語，並拉開其上書寫「邱六郎律師你騙借貳億多萬
    以上拖欠不還。你的良心道德人格名譽在那裡。真不要臉。
    恥不恥。人不要臉百恥可為人死留名。虎死留皮。知恩要報
    ，趕快還錢。邱六郎、邱張完妹共騙貳億多。良心。」之白
    布條之事實，業經被告婁良忠於本院審理時供稱：「我是告
    訴他，人不要臉，百恥可為。」（見本院卷第74頁），核與
    邱六郎於檢察事務官詢問時之指訴相符（見偵13301卷第150
    頁），且有證人陳盈達於該日檢察事務官詢問時之證述可佐
    （見偵13301卷第150頁），並有前開白布條（置於證物袋內
    ）、臺灣臺北地方法院檢察署收受贓證物品清單（100年度
    綠字第318號，偵13301卷第184頁）在卷可按，是前開事實
    亦堪信為真實。而被告婁良忠於本院審理時辯稱：「編號9
    的時間點，我有跟告訴人要錢，白布條我有帶在身上，但我
    沒有拿出來給大家看，我也沒有說不要臉。我確實常常去找
    告訴人處理債務，我都是告訴他請他還我錢，並且要有良心
    ，白布條上面所寫的也確實都是事實」云云（見本院卷第74
    頁），應非足採。至於起訴書就此部分之犯罪時間應係100
    年2月15日之誤載，此觀之前開檢察事務官詢問筆錄自明（
    偵13301卷第150頁），故此部分應予更正，附此敘明。
  (七)第查，邱張完妹、邱六郎指稱其與被告婁良忠間之債權原因
    ，雖與被告婁良忠所述歧異甚鉅，然被告婁良忠對於邱張完
    妹、邱六郎確有債權存在之事實，有邱張完妹、邱六郎於偵
    查中指訴為憑（見偵13301卷第15頁至第17頁、第79頁），
    且有被告婁良忠與邱張完妹、邱六郎所書93年3月協議書、
    被告婁良忠與邱張完妹所書三方協議書附卷可稽（見偵1330
    1卷第25頁至第27頁、第174頁；偵16848卷第15頁），是前
    開事實應屬無疑。而邱張完妹、邱六郎雖有未依前開93年3
    月協議書之約定遵期清償之情，惟邱張完妹、邱六郎對於被
    告婁良忠之債務總金額及現存債務金額，依卷內資料為據，
    被告婁良忠辯稱達2、3億元之數額，顯然非真，此觀之前開
    協議書所載：「立協議書人婁良忠（下簡稱甲方）、邱張完
    妹（以下簡稱乙方），雙方因乙方積欠甲方債務事件，成立
    本協議書，約定事項列明如后：一、甲、乙雙方確認，乙方
    積久（按：應為「欠」之誤）甲方之總金額為新臺幣（下同
    ）壹仟伍佰萬元正。二、甲方同意乙方按月分期清償，其方
    法如左：…。三、乙方邀邱六郎為保證人，保證依前開方法
    理清債務，絕不遲延。如有遲延願按銀行無擔保放款利息計
    算，算付利息作為違約金。」、邱張完妹同意由第三人林運
    福承受被告婁良忠對邱張完妹300 萬元之債權，被告婁良忠
    同意自1,500萬元債權總額中，扣除讓與前開之300萬元，不
    得再向邱張完妹重複請求，自甚為明確。況邱張完妹、邱六
    郎就渠等已清償之金額，業已提出被告婁良忠或其子婁昌德
    之簽收單據、誠泰銀行存入憑條為憑（見偵13301卷第37頁
    至第42頁反面、第43頁反面至第67頁反面），且經被告婁良
    忠當庭足一確認前開之單據（見本院卷第74頁反面、第217
    頁），並供稱：前開第40頁至第42頁可能是因為伊兒子沒有
    錢用了，所以去跟邱六郎拿錢等語（見本院卷第217頁反面
    ）。參以被告婁良忠於偵、審過程中，僅以其自行書寫之無
    所根據計算式，而未能提出相關資料證明其所述之債權金額
    為真，且其就所認邱張完妹、邱六郎積欠債務金額之陳述亦
    迭有更異（見偵13301卷第28頁至第31頁、第127頁至第133
    頁、第175頁至第177頁反面；偵16848卷第16頁至第18頁反
    面）。綜上以觀，足認被告婁良忠前開所述邱張完妹、邱六
    郎「欠人2、3億元不還」、「邱六郎律師與其妻邱張完妹共
    同騙借貳億伍仟萬元」等語，均無證據足資證明為真實，而
    此部分涉及私德，且與公共利益無關。是以，就事實欄一之
    (一)部分，被告婁良忠、陳錦茲係共同為公然侮辱及誹謗之犯
    行；被告婁良忠就事實欄一之(二)至(四)係為加重誹謗之犯行；
    被告婁良忠就事實欄一之(五)至(六)係為公然侮辱、加重誹謗之
    犯行，均堪以認定。
  (八)綜上所述，被告婁良忠、陳錦茲前揭否認犯罪之辯解，核屬
    臨訟飾卸之詞，難以憑採。渠等前揭涉犯公然侮辱、誹謗、
    加重誹謗之犯罪事實業經證明，均應依法論科。
三、核被告婁良忠、陳錦茲就事實欄一之(一)所為，均係犯刑法第
    309條第1項之公然侮辱罪、同法第310條第1項之誹謗罪；被
    告婁良忠就事實欄一之(二)至(四)所為，均係犯刑法第310條第2
    項之加重誹謗罪；被告婁良忠就事實欄一之(五)至(六)所為，均
    係犯刑法第309條第1項之公然侮辱罪、同法第310條第2項之
    加重誹謗罪。起訴書就前開事實欄一之(一)部分認被告婁良忠
    、陳錦茲係涉犯刑法第309條公然侮辱罪嫌；公訴意旨就前
    開事實欄一之(二)至(四)部分認被告婁良忠涉犯刑法第310條第1
    項誹謗罪嫌；就前開事實欄一之(五)至(六)部分認被告婁良忠涉
    犯刑法第309條第1項之公然侮辱罪、同法第310條第1項誹謗
    罪嫌，均容有未恰，惟因基礎事實相同，且經本院告知權利
    供被告2 人答辯，本院自得變更起訴法條加以審理。被告婁
    良忠、陳錦茲就事實欄一之(一)之犯行，具有犯意聯絡及行為
    分擔，均應以共同正犯論。被告婁良忠、陳錦茲就事實欄一
    之(一)之犯行，係以一行為，同時侵害邱六郎、邱張完妹之名
    譽法益，及同時觸犯刑法第309條第1項之公然侮辱罪、同法
    第310條第1項之誹謗罪，為想像競合犯，應從較重之誹謗罪
    一罪處斷；被告婁良忠就事實欄一之(三)、(四)之犯行，係以一
    行為，同時侵害邱六郎、邱張完妹之名譽法益，應依刑法第
    55條規定，從一重論以加重誹謗罪一罪；被告婁良忠就事實
    欄一之(六)之犯行，同時侵害邱六郎、邱張完妹之名譽法益，
    及就事實欄一之(五)至(六)之犯行，均係以一行為，同時觸犯刑
    法第309條第1項之公然侮辱罪、同法第310條第2項之加重誹
    謗罪，為想像競合犯，應從較重之加重誹謗罪一罪處斷。被
    告婁良忠前開所為事實欄一之(一)至(六)之犯行，時間明顯有異
    、地點亦不盡相同，是應認其前開6 罪，犯意各別，行為互
    殊，應分論併罰之。又被告婁良忠於前開6 罪行為時，均尚
    未滿80歲，自無刑法第18條第3 項減輕其刑之適用，併此敘
    明。爰審酌被告2 人於催討債務時，未能循正當法律途徑為
    之，缺乏理性及法治觀念，迄今又未能與邱六郎、邱張完妹
    達成和解，惟念渠等所犯終究事出有因，且被告婁良忠現已
    高齡80歲，暨衡諸被告2人各自之犯罪動機、目的、手段、
    生活狀況、品行、智識程度等一切情狀，分別量處如主文所
    示之各刑，並各諭知易科罰金之折算標準，及就被告婁良忠
    部分定其應執行之刑，以示懲儆。末查，扣案之系爭白布條
    乃被告婁良忠為前開事實欄一之(六)犯行時所用之物，且為被
    告婁良忠所有，又被告婁良忠為前開事實欄一之(三)犯行之系
    爭海報，業經邱張完妹、邱六郎提出作為本案證據，且該海
    報為被告婁良忠所有等節，均經被告婁良忠於檢察事務官詢
    問時供述明確，並有系爭白布條扣案為證、前開海報在卷可
    稽（見偵13301卷第93頁），是前開白布條、海報自均應依
    刑法第38條第1項第2款之規定宣告沒收，併於被告婁良忠所
    犯各罪宣告刑下各諭知該物品之沒收。至於被告婁良忠為前
    開事實欄一之(二)犯行時所穿著之白背心，被告婁良忠否認為
    其所有（見本院卷第74頁），而被告婁良忠為前開事實欄一
    之(二)、(四)、(五)犯行之各海報、白布條，均未經扣案，且無證
    據證明該物品現仍存在，亦均非違禁物，為免日後執行之困
    擾，自均不併予宣告沒收，附此敘明。
貳、無罪部分：
一、公訴意旨另以：(一)被告婁良忠與陳錦茲基於意圖散布於眾及
    恐嚇之犯意聯絡，於99年4月13日下午4時，在律師事務所內
    ，未經邱張完妹、邱六郎之同意，先由被告陳錦茲持相機對
    邱張完妹、邱六郎2 人及律師事務所職員拍照，並指著邱張
    完妹恫嚇稱：欠人家2、3億不還、不要臉，要拿武士刀砍死
    你們全家等語；嗣由被告婁良忠恫嚇稱：欠幾億都不還，再
    這樣就要殺掉你全家等語，使邱張完妹、邱六郎心生恐懼。
    因認被告2人涉犯刑法公然侮辱、誹謗罪、恐嚇危害安全罪
    嫌。(二)被告婁良忠基於恐嚇之犯意，於99年5月13日上午11
    時19分許，在律師事務所內出言恐嚇稱：將雇人在臺北地院
    、臺灣高等法院貼大字報及拉白布條，使邱六郎父子無法執
    業，致邱六郎心生恐懼。因認被告婁良忠涉犯刑法恐嚇危害
    安全罪嫌。(三)被告婁良忠基於恐嚇之犯意，於99年6月22日
    下午3時許，在律師事務所內，因要求邱六郎承認欠其2億5,
    000萬元至3億元債務遭拒，乃出手拉邱六郎領帶，並恐嚇稱
    ：要掐死你，要拿刀槍拼等語，致邱六郎心生恐懼。因認被
    告婁良忠涉犯刑法恐嚇危害安全罪嫌。(四)被告婁良忠基於恐
    嚇之犯意，於99年7月14日上午9時50分許，在律師事務所內
    對邱六郎恫嚇稱：將在其律師事務所及各地法院張貼上開海
    報，迫使邱六郎無法執行律師職務等語，使邱六郎心生恐懼
    及名譽受損。因認涉犯刑法恐嚇危害安全罪嫌。(五)被告婁良
    忠基於恐嚇之犯意，於99年8月17日上午10時30分許，在律
    師事務所外，攜帶一尊木雕土地公神像及一疊其上書寫「邱
    六郎律師與其妻一疊其上書寫「邱六郎律師與其妻邱張完妹
    共同騙借貳億伍仟萬元…要不要臉？恥不恥？狼心狗肺」之
    海報，闖進邱六郎律師事務所，恐嚇稱：每天會到事務所騷
    擾，讓事務所無法運作等語。嗣取出1張上開海報，於海報
    背面寫上：「邱大律師來訪未悟，請快快還錢，不理我就到
    處貼照片。看你臉藏到哪裡」等語，並留下該海報後始離開
    ，使邱六郎心生恐懼及名譽受損。因認被告婁良忠涉犯刑法
    誹謗、恐嚇危害安全罪嫌。
二、按犯罪事實應依證據認定之，無證據不得認定犯罪事實。又
    不能證明被告犯罪者，應諭知無罪之判決。刑事訴訟法第15
    4條第2項、第301條第1項分別定有明文。所謂認定犯罪事實
    之證據，係指足以認定被告確有犯罪行為之積極證據而言，
    該項證據自須適合於被告犯罪事實之認定，始得採為斷罪資
    料，如未能發現相當證據，或證據不足以證明，自不能以推
    測或擬制之方法，以為裁判之基礎；而被告否認犯罪事實所
    持之辯解，縱屬不能成立，仍非有積極證據足以證明其犯罪
    ，不能遽為有罪之認定；其以情況證據（即間接證據）斷罪
    時，尤須基於該證據在直接關係上所可證明之他項情況事實
    ，本乎推理作用足以確證被告有罪，方為合法，不得徒憑主
    觀上之推想，將一般經驗上有利被告之其他合理情況逕予排
    除；且無論直接或間接證據，其為訴訟上之證明，須於通常
    一般之人均不致有所懷疑，而得確信其為真實之程度者，始
    得據為有罪之認定，倘其證明尚未達到此一程度，而有合理
    之懷疑存在，致法院無從為有罪之確信，自應為無罪之判決
    （最高法院40年台上字第86號、30年上字第1831號、32年上
    字第67號及76年台上字第4986號判例意旨參照）。再者，被
    害人與一般證人不同，其與被告處於絕對相反之立場，其陳
    述之目的，在使被告受刑事訴追處罰，內容未必完全真實，
    證明力自較一般證人之陳述薄弱。故被害人縱立於證人地位
    而為陳述，仍應視其陳述有無瑕疵，即便其陳述無瑕疵可指
    ，仍不得作為有罪判決之唯一依據，應調查其他證據以察其
    是否與事實相符，亦即仍須有補強證據以擔保其陳述之真實
    性，始得採為斷罪之依據，且應達到前揭所示毫無合理可疑
    之證明程度，方得為有罪之判決（最高法院61年台上字第30
    99號判例及94年度台上字第3326號判決意旨參照）。另按刑
    法第305條恐嚇危害安全罪之成立，除行為人須基於恐嚇之
    犯意外，尚須以加害生命、身體、自由、名譽、財產之事項
    為惡害之通知，使被害人心生畏怖，且所表示之內容在客觀
    上須一般人均認為足以構成威脅，以致被恐嚇者之生活狀態
    陷於危險不安之境，始足當之。又是否屬惡害之通知，應審
    酌個案主客觀全盤情形為斷，意即應參酌行為人之動機、目
    的、智識程度、斯時之狀況、所用之語氣及全文等情狀綜合
    判斷之，不得斷章取義或僅憑被害人是否心生畏怖，即據以
    認定其是否構成該罪行。再按刑法第305條之恐嚇罪，所稱
    以加害生命、身體、自由、名譽、財產之事，恐嚇他人者，
    係指以使人生畏怖心為目的，而通知將加惡害之旨於被害人
    而言。若僅在外揚言加害，並未對於被害人為惡害之通知，
    尚難構成本罪（最高法院52年台上第751號判例參照）。
三、本件公訴人認被告婁良忠、陳錦茲涉犯前開罪嫌，無非以被
    告婁良忠、陳錦茲於偵查中之供述、邱六郎、邱張完妹、證
    人曾森雄、黃信嘉、邱碩松、吳聲祥、陳盈達於檢察事務官
    面前所為未經具結之證述、照片、臺北市政府警察局中正第
    一分局忠孝派出所99年6月22日陳報單及其附件、錄影光碟
    、扣案之白布條、系爭海報、協議書、還款單據、支票影本
    、證人邱碩松刑事陳報狀，資為論據。
四、訊據被告婁良忠固坦承其於99年4月13日下午4時、同年5月1
    3日上午11時19分、同年6月22日下午3時、同年7月14日上午
    9時50分、同年8月17日上午10時30分、同月18日上午10時許
    ，均曾前往邱六郎、邱張完妹之律師事務所之事實，惟堅詞
    否認有何恐嚇危安、公然侮辱、誹謗之犯行，辯稱：伊於99
    年4月13日下午4時，沒有說要拿武士刀砍死邱張完妹，也沒
    有說要殺死他們全家；99年5 月13日上午11時19分許，伊沒
    有說要請人拉白布條讓邱六郎無法執業的話；99年6 月22日
    下午3 時許，伊沒有說「要掐死你，要拿刀槍拼」的話；99
    年7月14日上午9時50分許，伊拿著如起訴書所述之海報到律
    師事務所給邱六郎看，但伊沒有說要拿到法院張貼；99年8
    月17日上午10時30分許，伊有帶土地公去好幾次，但邱六郎
    不理伊，伊有帶海報去，但伊沒有表示要張貼等語。伊為前
    開言論乃係源於邱六郎運用其律師身分欺騙伊擔任其保證人
    ，而後積欠伊本金加計利息逾2 億元不還，卻利用伊不闇法
    律，誘使與之簽訂協議書，事後又不遵照協議書定期清償，
    意圖拖欠被告身後即不用再還錢，伊確信此事實，深感受騙
    ，方有「百恥可為，不配當律師」等言論，而伊之真意乃在
    實行債權，欲使邱六郎良心發現而還款，自始無故意誹謗或
    侮辱、恐嚇之意，亦無「實質惡意」，自不成立該罪。又本
    案證人與邱六郎均具有密切關係，是其等證言之可信度均值
    得懷疑云云。訊據被告陳錦茲固坦承其於99年4月13日下午4
    時許，曾偕同被告婁良忠前往律師事務所之事實，惟堅詞否
    認有何恐嚇危安、公然侮辱、誹謗之犯行，辯稱：伊與被告
    婁良忠前往律師事務所係因邱六郎夫妻欠被告婁良忠很多錢
    ，且10幾年，但都要不到，當時是說「你欠婁良忠錢，婁良
    忠對你這麼好，欠錢本來就要還，天經地義，如果是我欠人
    家那麼多錢還不還，我就乾脆去自殺，你還吃的那麼開心。
    」，但伊沒有恐嚇他，亦未說「不要臉」、「要拿武士刀要
    砍他們全家」云云。被告陳錦茲之辯護人為其辯護稱：邱六
    郎、邱張完妹指稱被告陳錦茲於99年4月13日下午4時許，與
    被告婁良忠至告訴人事務所為恐嚇、公然侮辱、誹謗之犯行
    ，僅有邱六郎、邱張完妹及與渠等有僱傭、親戚關係證人之
    證詞，其是否與事實相符，仍應調查其他證據以資審認。又
    邱六郎、邱張完妹提出之監視器光碟日期為97年3月5日、97
    年3月7日、97年3月17日、99年5月13日，其內容亦無被告陳
    錦茲在場之畫面，難以證明被告陳錦茲有前開犯行。況本案
    起因於被告婁良忠與邱六郎之債務糾紛，與被告陳錦茲無涉
    ，被告陳錦茲僅係因被告婁良忠年逾7旬且有病在身，才陪
    其至律師事務所，以便隨時照顧，被告陳錦茲並無任何動機
    對邱六郎、邱張完妹出言恐嚇、公然侮辱、誹謗。再者，被
    告婁良忠已自承製作本案海報及白布條，此亦與被告陳錦茲
    無關。綜上，公訴人提出之證據，不足證明被告陳錦茲有恐
    嚇、公然侮辱、誹謗等犯行，而應為無罪判決云云。
五、經查：
  (一)被告婁良忠於99年4月13日下午4時許，偕同被告陳錦茲前往
    律師事務所，固為被告婁良忠、陳錦茲於本院審理時所自承
    （見本院卷第74頁、第104 頁反面），然邱六郎於斯時，因
    其律師事務所銅招牌遭竊而前往派出所報案，此經邱六郎、
    邱張完妹於刑事告訴狀中記載：「99年4 月13日婁良忠帶同
    同居人陳錦茲，來事務所未得任何人之同意，持照相機在事
    務所內對每位職員照相，然後在告訴人辦公室門口朝告訴人
    猛拍，大聲連指告訴人邱張完妹欠人家二、三億不還不要臉
    。要拿武士刀砍死你們全家等語。當時告訴人邱六郎，就事
    務所銅招牌被偷，至忠孝西路派出所報案，回抵事務所門口
    ，兩位員警命被告2人離開，與2人在門口相遇陳女大聲指告
    訴人不要臉，直要告訴人提告態度極為惡劣。…。」（見偵
    13301卷第19頁反面），是證人黃信嘉、陳盈達於檢察事務
    官面前、未經隔離且以誘導方式所為證述：「（問：犯罪事
    實2：99年4月13日下午4 時，婁良忠、陳錦茲是否在邱六郎
    律師事務所，持相機對告訴人及律師事務所職員拍照，並連
    指邱張完妹恫嚇稱：欠人家2、3億不還、不要臉，要拿武士
    刀砍死你們全家等語？）當時我有在場我也有聽到陳錦茲講
    不要臉、要拿武士刀砍死他們全家，那時候我有看到陳錦茲
    拿相機對著邱律師及內部人員在拍照，婁良忠那時候也有在
    現場說欠幾億都不還、你再這樣我就要殺掉你全家。」（見
    偵13301卷第145頁）、「99年4月13日下午4時，我有在現場
    ，那時候我進去辦公室後我有看到婁良忠帶3 個人，我有看
    到那女的對邱律師和他太太說欠2、3億元不還不要臉，婁良
    忠就說要殺他們全家…」（見偵13301卷第146頁），渠等之
    證述具有明顯之瑕疵，而難認無疑。
  (二)又查，被告婁良忠於99年5月13日上午11時19分許，在邱六
    郎及其他人員在律師事務所辦公室內之情形下，身著其上寫
    有「忘恩負義，邱六郎…你的良心知不知恥…人不臉、百恥
    可為」之白背心，並聲稱邱六郎欠其2 億多不還之事實，固
    如前述。然公訴意旨認被告婁良忠出言恐嚇稱：將雇人在臺
    北地院、臺灣高等法院貼大字報及拉白布條，使邱六郎父子
    無法執業，致邱六郎心生恐懼云云，僅以邱六郎之指訴，及
    邱六郎之子邱碩松於檢察事務官詢問時未經具結及隔離，且
    以誘導方式所為之證述為據，渠等證述是否可採，已非無疑
    。而由邱六郎所提99年5 月13日上午11時19分至21分、同日
    上午11時35分至12時5 分之監視器翻拍光碟，亦僅見：被告
    婁良忠身穿白色長藍色袖上衣，其上白色位置寫有黑字，原
    坐在邱六郎律師事務所辦公室外之椅子上，邱六郎則與2 名
    中年男子在辦公室內，嗣被告婁良忠走入該辦公室後，僅在
    其內走動及有為陳述之狀，隨即走出該辦公室，在座之人在
    該期間均無任何姿勢改變；及被告婁良忠身穿白色長藍色袖
    上衣，其上白色位置寫有黑字，與邱六郎、3名男子、1名女
    子同在辦公室內，狀似談論，嗣被告婁良忠走向畫面中間，
    低頭面對畫面下方，雙手持白色布條將之攤開後折起數次，
    期間有揮舞其手部及陳述之狀後，即坐回其原座位，在座之
    人在該期間均未變換座位，此有本院前開監視器翻拍光碟初
    步勘驗報告附卷為憑（見本院卷第181頁至第202頁），亦無
    從證明被告婁良忠確有公訴意旨所稱出言恐嚇之事實。縱認
    被告婁良忠有為前開「將雇人在臺北地院、臺灣高等法院貼
    大字報及拉白布條」之言論，惟該等言論是否即該當於刑法
    上恐嚇罪之要件，亦非毫無探究餘地。況且，被告婁良忠於
    檢察事務官詢問時亦自承：「（問：你有無拉白布條穿白背
    心到告訴人事務所？）我每次去都拉布條及穿白背心，我有
    時候也有帶一尊菩薩去。」（見偵13301卷第147頁），則被
    告婁良忠於前開時、地，所為「將雇人在臺北地院、臺灣高
    等法院貼大字報及拉白布條，使邱六郎父子無法執業」之言
    論，已非將來惡害之通知，自無從論以刑法第305 條之恐嚇
    危安罪責。再被告婁良忠於99年7月14日上午9時50分許，固
    前往律師事務所張貼其上書寫內容同系爭海報之海報乙節，
    詳如前述。但公訴意旨認被告婁良忠出言恐嚇稱：將在其律
    師事務所及各地法院張貼上開海報，迫使邱六郎無法執行律
    師職務，使邱六郎心生恐懼及名譽受損云云，僅以邱六郎於
    偵查中之指訴為憑，本非足採，且基於前開論述，就此部分
    亦難執此逕論以刑法第305條恐嚇危安之罪責。
  (三)另查，被告婁良忠固於99年6月22日下午4時許（起訴書誤載
    為3 時許），在律師事務所辦公室內，站立面向端坐在椅上
    之邱六郎，以其左手壓在邱六郎領結位置，嗣邱六郎遂報警
    處理等節，固有臺北市政府警察局中正一分局忠孝西路派出
    所陳報單、照片在卷可考（見偵13301卷第91頁、第162頁、
    第178頁至第179頁；偵16848卷第3頁、第19頁），然觀諸臺
    北市政府警察局中正一分局忠孝西路派出所陳報單上所載內
    容為99年6 月22日邱六郎報案妨害自由，且就被告婁良忠為
    此舉之過程，邱六郎於檢察事務官詢問時係陳述：「只有拉
    我的領帶，剛拉的時候，黃信嘉就拉開，拉了約4-5秒。」
    （見偵13301卷第106頁）；而證人黃信嘉於99年6 月22日警
    詢時證述內容為：「(問：你今（22）日因何事至所製作筆
    錄，請詳述當時情形？）因我於今(22)日約15時許至臺北市
    ○○區○○街106號5樓之1（律師事務所）『客廳看報紙』
    ，約16時忽聞邱律師辦公室發生叫罵聲，我隨即前往查看，
    看到婁良忠右手抓住邱律師(邱六郎、男、23.04.19、Ｚ0000
    00000)衣領，我即用手撥開婁良忠右手，並向婁先生說有話
    好講，所以我至本所製作筆錄。」（見偵13301卷第168頁；
    偵16848卷第9頁），是證人黃信嘉於檢察事務官面前，未經
    具結、亦未為隔離且使用誘導詢問下所為證稱：「（問：犯
    罪事實7：99年6月22日下午3 時，婁良忠是否在邱六郎律師
    事務所要求邱六郎承認欠其2 億5,000萬元至3億元，為邱六
    郎所拒絕，婁良忠揚言拿刀拿槍拼等語，並出手拉邱六郎領
    帶，聲言要挾死邱六郎，你那時看到的事實？）我當時有在
    現場，我聽到很大的爭吵聲，我就衝進去看到婁良忠掐著邱
    六郎的領帶，我就把婁良忠的手拉開，我有聽到婁良忠說邱
    六郎欠他2、3億，如果不還的話，我就要用刀槍去處理這問
    題。」（見偵13301卷第148頁），即難認其前開陳述為足採
    。
  (四)復查，公訴意旨就被告婁良忠於99年8 月17日上午10時30分
    許之犯行係謂：被告婁良忠在律師事務所外，攜帶一尊木雕
    土地公神像及一疊其上書寫「邱六郎律師與其妻邱張完妹共
    同騙借貳億伍仟萬元…要不要臉？恥不恥？狼心狗肺」之海
    報，闖進邱六郎律師事務所，恐嚇稱：每天會到事務所騷擾
    ，讓事務所無法運作等語。嗣取出1 張上開海報，於海報背
    面寫上：「邱大律師來訪未悟，請快快還錢，不理我就到處
    貼照片。看你臉藏到哪裡」等語，則被告婁良忠前開言行既
    非於邱六郎面前所為，何來對邱六郎為通知將加惡害之旨？
    又公訴人亦未能提出邱六郎、邱張完妹前開所述被告婁良忠
    於海報背面上所書文字為憑，是公訴意旨此部分所指，當無
    足採。至於證人邱碩松於檢察事務官面前，未經具結、亦未
    為隔離且使用誘導詢問下所為證稱：「（問：犯罪事實9：9
    9年8月17日上午10時30分許，婁良忠是否攜帶一尊木雕土地
    公神像及一疊海報，闖進邱六郎律師事務所，宣稱每天要來
    事務所騷擾，讓事務所無法運作。並取出一份海報背面：『
    邱大律師來訪未悟請快快還錢，不理我就到處貼照片。看你
    臉藏到哪裡等語恐嚇邱六郎？』）被告常常有帶神像及白布
    條，來恐嚇邱六郎，至於是否有帶海報我已經不記得了，因
    為他常常帶著這些東西過來，我已經有點忘了但他幾乎每次
    都有帶，講的話也都差不多，都在公開場合說邱六郎律師是
    大騙子、不要臉、欠錢不還，邱六郎有請他依法律途徑解決
    ，但婁良忠堅決不願意說他就是要用這種方式來要錢，然後
    請他離開事務所他都不願意離開，印象中我們有報警7、8次
    ，分局是中正一分局的忠孝西路派出所派警員來處理。」（
    見偵13301卷第148頁至第149頁），其前開證述之證明力已
    非無疑，且證述內容亦未能具體、特定為被告婁良忠於何時
    之犯行，自無從憑此遽認公訴意旨為可採。
  (五)末查，被告婁良忠與邱六郎、邱張完妹間之債務糾紛，自83
    年間起，即已陸續發生，迄今已有17年，期間被告婁良忠實
    行催討事宜之手段，雖容有非議之處，邱六郎、邱張完妹對
    此固甚為困擾而提起本件刑事告訴，然邱六郎、邱張完妹於
    本件偵查中所為未能明確、具體指訴被告婁良忠之犯罪時、
    地及內容者，本院自無從逕執此推論係被告婁良忠何日所為
    。且由邱六郎、邱張完妹所提監視器翻拍光碟內所載日期為
    97年3月5日、97年3月7日、97年3 月17日，均與其本案告訴
    之時間不合，此有前開光碟（置於偵13301 卷證物袋內）及
    本院所製監視器翻拍光碟初步勘驗報告在卷可查（見本院卷
    第152頁至第180頁），是邱六郎、邱張完妹以此告訴被告2
    人於99年間之犯行，自非足採，渠等陳稱其上顯示日期有誤
    ，復未能證明其所述為真，況觀之前開3 日之監視器翻拍光
    碟僅見「97年3月5日下午4 時17分至20分」之光碟，被告婁
    良忠與邱六郎2 人在該辦公室內，被告婁良忠向邱六郎展示
    其所製作之白布條，邱六郎在該期間均無任何反應；「97年
    3月7日上午9時35分至37分」之光碟，被告婁良忠與邱六郎2
    人在該辦公室內，由被告婁良忠向邱六郎展示其所製作之白
    布條，嗣2名員警進入該辦公室；「97年3月17日下午4 時36
    分至39分」之光碟，僅被告婁良忠與邱張完妹2 人在該辦公
    室內，被告婁良忠僅面向告訴人邱張完妹呈陳述之狀，邱張
    完妹在該期間均無任何反應，是渠等此部分之指訴，亦非無
    疑。另由邱六郎、邱張完妹提起本件告訴過程中之指訴，如
    ：就告證4「99年5月13日上午11時19分至21分」之光碟翻拍
    照片，竟指為被告婁良忠99年6月2日犯行之證據；又指稱被
    告2 人委由黑道人士催討債務，然觀之證人吳聲祥於檢察事
    務官詢問時證述：「（問：被告有說要殺告訴人全家嗎？）
    我只聽到那女生說要讓你全家不得安寧，但我不記得是否有
    說要殺他全家。」、「（問：被告2 人是否有找幫派的人到
    邱六郎律師事務所恐嚇還錢？）我有聽到婁帶的人說他們是
    竹聯幫的，但他們看起來不像是幫派的。」（見偵13301 卷
    第109 頁）；證人黃信嘉於檢察事務官詢問時證述：「（問
    ：被告2 人是否有找幫派的人到邱六郎律師事務所恐嚇還錢
    ？）我有看到婁帶3. 4個人好幾次去事務所要錢，那3. 4個
    人只是坐在旁邊，附和婁說欠錢要還，但那3. 4個人並沒有
    說要殺告訴人。」（見偵13301卷第108頁）；證人曾森雄於
    檢察事務官詢問時證述：「（問：被告有說要殺告訴人全家
    嗎？）我沒有聽到，但被告要錢的口氣很兇，陳錦茲的部分
    我並沒有看到，有一次我有看到婁帶好幾個人去要錢，那些
    人只是坐在辦公室，並沒有講話。」、「(問：被告2人是否
    有找幫派的人到邱六郎律師事務所恐嚇還錢？）我不知道那
    些人是不是黑道，那些人只是坐在那裡都是婁在那邊大聲要
    錢。」（見偵13301卷第108頁）。參以被告婁良忠之年齡、
    身材等外在情狀，足徵邱張完妹、邱六郎指訴被告2人所涉
    恐嚇危安罪嫌部分是否可採，洵非無疑。由以上各情以觀，
    堪認渠等之指訴均有所疵累，而未能逕採為不利被告2人之
    證據，附此敘明。
六、綜上所述，公訴意旨前開所述被告婁良忠、陳錦茲之犯行，
    所提證據均不足以證明被告婁良忠、陳錦茲之各部分犯行，
    此外，復查無其他積極證據足資證明被告婁良忠、陳錦茲確
    有公訴意旨此部分所指恐嚇危安、公然侮辱、誹謗之犯行。
    從而，揆諸前開規定及說明，依罪證有疑，唯利於被告之法
    則，即應對被告婁良忠、陳錦茲此部分為無罪判決之諭知，
    以免冤抑。
據上論斷，應依刑事訴訟法第299條第1項前段、第300條、第301
條第1項，刑法第28條、第309條第1項、第310條第1項、第2項、
第55條、第41條第1項前段、第51條第6款、第38條第1項第2款，
刑法施行法第1條之1，判決如主文。
本案經檢察官曹哲寧到庭執行職務。
中    華    民    國   100    年    11    月    28    日
                      刑事第一庭  法  官  周玉琦
以上正本證明與原本無異。
如不服本判決應於收受送達後10日內向本院提出上訴書狀，並應
敘述具體理由；其未敘述上訴理由者，應於上訴期間屆滿後20日
內向本院補提理由書（均須按他造當事人之人數附繕本）「切勿
逕送上級法院」。告訴人或被害人如對於本判決不服者，應具備
理由請求檢察官上訴，其上訴期間之計算係以檢察官收受判決正
本之日期為準。
                                  書記官  謝貽婷
中    華    民    國   100    年    11    月    28    日